臺灣高等法院刑事裁定
110年度毒抗字第1681號
抗  告  人
即  被  告  黃莤紋


上列抗告人因毒品危害防制條例案件，不服臺灣新竹地方法院中
華民國110年11月11日裁定（110年度毒聲字第660號），提起抗
告，本院裁定如下：
    主  文
抗告駁回。                                             
    理  由
一、原裁定意旨略以：抗告人即被告甲○○（下稱抗告人）基於施
    用第一級毒品海洛因及第二級毒品甲基安非他命之犯意，於
    民國110年8月11日17時許，在桃園市○○區○○路00號工地，以
    將海洛因捲入香菸後點燃之方式，施用海洛因1次；復於110
    年8月12日12時許，在上開工地，以將甲基安非他命置於玻
    璃球内燒烤並吸食其煙霧之方式，施用甲基安非他命1次，
    業據抗告人於偵查中坦承不諱，且其為警拘獲時採集之尿液
    ，經送驗結果呈嗎啡、可待因、安非他命、甲基安非他命陽
    性反應，有新竹市警察局偵辦毒品案件尿液檢體委驗單（尿
    液檢體編號：B-146）、台灣尖端先進生技醫藥股份有限公
    司於110年8月27日所出具之濫用藥物檢驗報告（報告序號：
    竹二-3；尿液檢體編號：B-146）、同公司毒品原物鑑定實
    驗室110年9月2日出具之毒品證物鑑定分析報告（實驗室分
    析編號：DAA6727）各1份附卷可稽，復有扣案之甲基安非他
    命1包可佐，足認抗告人任意性自白與事實相符，其施用第
    一級、第二級毒品犯嫌洵堪認定。茲因抗告人首揭施用毒品
    案件距最近1次犯施用毒品案件經觀察、勒戒執行完畢釋放
    後，已逾3年，檢察官聲請裁定抗告人送勒戒處所執行觀察
    、勒戒，核屬有據，應予准許等語。
二、抗告意旨略以：抗告人曾於109年7月27日至110年7月26日完
    成戒癮治療，並經臺灣新竹地方檢察署（下稱新竹地檢署）
    觀護人以109年度緩護字第185、256號履行完成而結案。又
    抗告人曾於110年間施用第一級毒品，經新竹地檢署檢察官
    以110年度毒偵字第1036號為附命完成戒癮治療之緩起訴處
    分，而尚未完成該次戒癮治療，則本件抗告人於110年8月施
    用第一級及第二級毒品之犯行，係於該案緩起訴期間所犯而
    予以簽結，二案應合併執行觀察勒戒，因而請求撤銷原裁定
    等語。
三、按犯毒品危害防制條例第10條之罪者，檢察官應聲請法院裁
    定，或少年法院（地方法院少年法庭）應先裁定，令被告或
    少年入勒戒處所觀察、勒戒，其期間不得逾2月。依前項規
    定為觀察、勒戒或強制戒治執行完畢釋放後，3年後再犯第1
    0條之罪者，適用前2項之規定，同條例第20條第1、3項固有
    明文。再按毒品危害防制條例第24條修正施行後所定之多元
    附條件緩起訴處分，並不限於「附命緩起訴」，且撤銷緩起
    訴處分後，亦應由檢察官依法繼續偵查或起訴，與修正前所
    定之「依法追訴」不同，則緩起訴處分之效力與曾受「觀察
    、勒戒或強制戒治」之處遇已無法等同視之。又「附命緩起
    訴」戒癮治療之執行，係以社區醫療（機構外醫療體系）處
    遇替代監禁式治療，使施用毒品者得繼續正常家庭及社會生
    活，尚非集中於勒戒處所，受監所矯正、管理，仍難脫其「
    收容」或「處罰」外觀者，所可比擬，於機構外之戒癮治療
    難達其成效時，再施以機構內之強制處遇，亦屬循序漸進之
    合理矯正方式，而有改採否定說的必要。因此「附命緩起訴
    」之被告縱使完成「戒癮治療」，難認得與觀察、勒戒或強
    制戒治「已執行完畢」之情形等同視之（最高法院110年度
    台上字第2096號判決意旨參照）。
四、經查：
　㈠抗告人於上開時、地，施用第一、二級毒品海洛因及甲基安
    非他命各1次，嗣經採尿送驗，結果呈安非他命、甲基安非
    他命、嗎啡及可待因陽性反應之事實，業據抗告人自白在卷
    （見毒偵卷第52頁），並有新竹市警察局偵辦毒品案件尿液
    檢體委驗單（尿液檢體編號：B-146）、台灣尖端先進生技
    醫藥股份有限公司於110年8月27日所出具之濫用藥物檢驗報
    告（報告序號：竹二-3；尿液檢體編號：B-146）、同公司
    毒品原物鑑定實驗室110年9月2日出具之毒品證物鑑定分析
    報告（實驗室分析編號：DAA6727）各1份附卷可稽（見毒偵
    卷第86至88頁），復有扣案之甲基安非他命1包可佐，是抗
    告人自白施用第一、二級毒品海洛因及甲基安非他命各1次
    ，應與事實相符，其施用第一、二級毒品犯行堪以認定。又
    抗告人前因施用毒品案件，經裁定送觀察、勒戒後，於94年
    9月22日因認無繼續施用傾向而出所，此後即無任何接受觀
    察、勒戒或強制戒治之紀錄，有本院被告前案紀錄表各1份
    在卷可稽，是本件抗告人施用第一、二級毒品犯行，距前次
    觀察、勒戒執行完畢釋放已逾3年，核屬前揭修正後毒品危
    害防制條例第20條第3項所定3年後再犯情形，故原審准許檢
    察官之聲請，裁定將抗告人送勒戒處所觀察、勒戒，核無不
    合。
　㈡抗告人雖以其於110年7月26日已完成戒癮治療為由，請求撤
    銷原裁定。然抗告人所受附命戒癮治療緩起訴處分（新竹地
    檢109年度毒偵字第1177號、109年度毒偵字第1732號），雖
    於110年7月28日因履行完成結案，惟依上開說明，此尚不能
    與觀察、勒戒處分等同視之而認其已經觀察、勒戒，是以此
    部分抗告理由並不足採。
　㈢抗告人雖另因施用毒品案件，經新竹地檢署檢察官以110年度
    毒偵字第1036號為附命完成戒癮治療之緩起訴處分確定，緩
    起訴期間自110年9月1日至112年2月28日，並命至中央衛生
    主管機關指定之治療機構完成戒癮治療，其期程為1年，履
    行期間自110年8月9日至111年8月8日，抗告人現於戒癮治療
    履行期間内，尚未完成該次附命緩起訴戒癮治療之執行等情
    ，有本院被告前案紀錄表1份在卷可參。然抗告人於該案所
    犯施用毒品之時間係於110年4月14日，有該案緩起訴處分書
    附卷可稽，與本案之原因事實並不相同，上開緩起訴處分之
    效力並不及於本件，而本件原裁定予以觀察勒戒部分亦無從
    與之合併執行，抗告人抗告意旨所稱二案應合併執行，自不
    足採。
　㈣綜上所述，原審認抗告人施用第一、二級毒品之犯行明確，
    依檢察官之聲請，裁定抗告人令入勒戒處所施以觀察、勒戒
    ，核其認事用法均屬有據，抗告人仍執前詞提起抗告，請求
    撤銷原裁定，為無理由，應予駁回。
據上論斷，應依刑事訴訟法第412條，裁定如主文。
中　　華　　民　　國　　110 　年　　12　　月　　22　　日
                  刑事第十二庭  審判長法　官  陳如玲 
　　　　　　　　　　　　　　　　　　　法　官  廖建瑜
　　　　　　　　　　　　　　　　　　　法　官  魏俊明
以上正本證明與原本無異。
不得再抗告。
                                      書記官  賴尚君
中　　華　　民　　國　　110 　年　　12　　月　　22　　日